臺灣彰化地方法院刑事判決　　　　　　　95年度訴字第1931號
公　訴　人　臺灣彰化地方法院檢察署檢察官
被　　　告　甲○○
指定辯護人　王素珍律師
上列被告因強盜案件，經檢察官提起公訴（95年度偵字第9563號
），本院判決如下：
    主    文
甲○○意圖為自己不法之所有，攜帶兇器，於夜間侵入住宅，以
強暴至使不能抗拒，而取他人之物，未遂，處有期徒刑參年捌月
。扣案之水果刀壹把沒收。
    事    實
一、甲○○於民國95年10月10日晚上10時許，持其所有、客觀上
    足供為兇器使用之水果刀1 把，自其女友位於彰化縣埔心鄉
    ○○路27號5 樓住處之頂樓陽台翻越至隔壁頂樓陽台後，開
    啟該陽台連接樓梯、未上鎖的門，沿樓梯往下行走，侵入乙
    ○○位於彰化縣埔心鄉○○路31號3 樓3 之3 號宿舍住處樓
    梯間。適乙○○從上址3 樓公用浴室走出，正欲以手開啟房
    門進入之際，甲○○因經濟情況不佳，竟意圖為自己不法之
    所有，以右手握住褲子右側口袋內之上開水果刀刀柄，左手
    自乙○○身後環抱其肩部之強暴方式、至使乙○○不能抗拒
    ，欲強押乙○○進入乙○○居住、內無其他人等之3 之3 號
    房間內，以強取乙○○前開房間內之所有財物，惟因乙○○
    大聲呼救，甲○○恐遭逮捕，始倉皇逃走而未得逞，並將作
    案用之水果刀1 把丟棄在彰化縣埔心鄉○○路○ 段261 號之
    路旁。嗣經警循線查獲，並在前開路旁，扣得甲○○所有之
    水果刀1 把。
二、案經彰化縣警察局溪湖分局報請臺灣彰化地方法院檢察署檢
    察官偵查起訴。
    理    由
一、按無證據能力、未經合法調查之證據，不得作為判斷之依據
    ；被告以外之人於審判外之言詞或書面陳述，除法律有規定
    者外，不得作為證據；被告以外之人於偵查中向檢察官所為
    之陳述，除顯有不可信之情況者外，得為證據；且被告以外
    之人於審判外之陳述，雖不符合刑事訴訟法第159 條之1 至
    第159 條之4 規定，而經當事人於審判程序同意作為證據，
    法院審酌該言詞陳述或書面陳述作成時之情況，認為適當者
    ，亦得為證據；又當事人、代理人或辯護人於法院調查證據
    時，知有第159 條第1 項不得為證據之情形，而未於言詞辯
    論終結前聲明異議者，視為有前項之同意，刑事訴訟法第15
    5 條第2 項、第159 條第1 項、第159 條之1 第2 項、第15
    9 條之5 分別定有明文。本件證人即被害人乙○○於警詢、
    偵訊中之證述，雖屬審判外之陳述，然被告及其指定辯護人
    於本院審理時對前揭證人警詢、偵訊筆錄之證據能力並未爭
    執。本院審酌上開證人前開陳述，或係於案發之初由警方依
    法定程序所製作，或係於偵查中經具結作證，證人對案發情
    況之記憶當不致發生一般傳聞證據中證人記憶瑕疵之風險，
    又渠等所述情節大致相符，且參以其等陳述時之外在環境及
    情況，其等應無受他人干擾混淆之情事，亦均無顯有不可信
    之情況，是依據刑事訴訟法第159 條之5 第2 項及第159 條
    之1 第2 項之規定，該等指訴及證述均有證據能力。前開證
    人於警詢、偵訊中之證述，均適當作為本案之證據，先予敘
    明。
二、上開事實，業據被告甲○○於警訊、偵訊、本院準備程序與
    審理程序中坦承不諱（見彰化縣警察局溪湖分局溪警分偵字
    第0950030962號刑案偵查卷第1-4 頁，臺灣彰化地方法院95
    年度偵字第9563號卷第10頁，本院95年度訴字第1931號卷第
    25、50頁），核與證人即被害人乙○○於警詢、偵訊、本院
    審理中之證述相符（見彰化縣警察局溪湖分局溪警分偵字第
    0950030962號刑案偵查卷第5-8 頁，臺灣彰化地方法院95年
    度偵字第9563號卷第9 、10頁，本院95年度訴字第1931號卷
    第47、48頁），復有現場照片6 張、被害人乙○○繪製之現
    場圖1 紙在卷可稽（見彰化縣警察局溪湖分局溪警分偵字第
    0950030962號刑案偵查卷第20-22 頁，本院95年度訴字第19
    31號卷第54頁），及被告所有之水果刀1 把扣案（見彰化縣
    警察局溪湖分局溪警分偵字第0950030962號刑案偵查卷第19
    頁，臺灣彰化地方法院95年度偵字第9563號卷第5 頁）。是
    被告上開任意性之自白，經前揭證據補強後，應認與事實相
    符，而得作為認定被告犯罪之證據。至被告之指定辯護人為
    被告辯護稱：被告之行為尚未達著手之階段，亦無加重之情
    事一節，因強盜之著手，應以實施強暴、脅迫等行為為標準
    （最高法院23年非字第85號判例參照），而被告迭坦承係出
    於強盜被害人財物之犯意（見彰化縣警察局溪湖分局溪警分
    偵字第0950030962號刑案偵查卷第2 頁，臺灣彰化地方法院
    95 年 度偵字第9563號卷第10頁，本院95年度訴字第1931號
    卷第26頁、第50頁反面），且被告係以右手握住褲子右側口
    袋內之上開水果刀刀柄，左手自被害人身後環抱其肩部之強
    暴方式、至使被害人不能抗拒，欲強押被害人進入房間內，
    以強取財物，衡情被告前揭所為應已屬實施強暴之行為，而
    為著手無訛，被告之指定辯護人為被告所為之上揭辯解並無
    足採。本案事證明確，被告犯行堪以認定，應依法論科。
三、按刑法第321 條第1 項第3 款規定所謂之兇器，其種類並無
    限制，凡客觀上足對人之生命、身體、安全構成威脅，具有
    危險性之兇器均屬之，且祇須行竊時攜帶此種具有危險性之
    兇器為已足，並不以攜帶之初有行兇之意圖為必要（最高法
    院79年臺上字第5253號判例參照）。被告所有、意圖為自己
    不法之所有，欲強押被害人乙○○進入房間，強取財物所使
    用水果刀1 把，質的堅硬，刀鋒銳利，若持以攻擊人，將產
    生一定之危害，有照片1 張附卷足憑，及上開水果刀1 把扣
    案可佐（見彰化縣警察局溪湖分局溪警分偵字第0950030962
    號刑案偵查卷第19頁，臺灣彰化地方法院95年度偵字第9563
    號卷第5 頁），是該水果刀屬足以殺傷人生命、身體之器械
    ，顯為具有危險性之兇器無疑。次按被告侵入證人即被害人
    之宿舍公寓樓梯間，雖僅供各住戶出入通行，然就公寓之整
    體而言，該公寓樓梯間為該公寓之一部份，而與該公寓有密
    切不可分之關係，仍屬住宅之一部（最高法院76年臺上字第
    2972號判決意旨參照）。復按恐嚇罪與強盜罪之區別，前者
    係以將來之惡害通知被害人，使其生畏怖心，後者係以目前
    危害或施用強暴脅迫，至使不能抗拒為標準（最高法院91年
    度臺上字第287 號判決意旨參照）。再按刑法第25條所謂已
    著手於犯罪行為之實行，係指對於構成犯罪要件之行為，已
    開始實行者而言。（最高法院30年臺上字第684 號、25年非
    字第164 號判例參照）。查本件被告持水果刀，以手自被害
    人後方環抱其肩部，企圖強押其進入內無其他人等之3 之 3
    號房間，強取財物，乃係以當場立即之目前危害相向，且危
    害之程度係生命、身體之重大危險，參照上述說明，被告之
    行為應構成以強暴手段至使被害人不能抗拒之強盜行為；又
    被告之後因被害人大聲呼救，恐遭逮捕而倉皇逃走等節，已
    達著手階段而未遂。是核被告所為，係犯刑法第330 條第 2
    項、第1 項之攜帶兇器、於夜間侵入住宅強盜未遂罪。被告
    所為因屬未遂階段，應按既遂犯之刑減輕之。爰審酌被告年
    輕力壯，僅因一時經濟不佳之動機，竟不謀正途牟利，而欲
    遂其強索他人財物之目的，以暴力持刀相向，容有傷害被害
    人身體、生命之虞，雖因被害人大聲呼救而未造成財物遭強
    盜，然渠所為已嚴重危害社會治安，惟念及被告前無重大前
    科，並非累犯，有臺灣高等法院被告前案紀錄表暨臺灣彰化
    地方法院檢察署刑案資料查註紀錄表附卷可稽，且犯後自始
    供認犯行，態度尚佳，頗具悔意等一切情狀，量處如主文所
    示之刑。扣案之水果刀1 把，係被告所有供犯本件強盜之用
    ，業據被告供明在卷（見本院95年度訴字第1931號卷第49頁
    ），應依刑法第38條第1項 第2 款規定，宣告沒收。
據上論斷，應依刑事訴訟法第299條第1項前段，刑法第330條第2
項、第1項、第25條第2項、第38條第1項第2款，判決如主文。
中　　華　　民　　國　　96　　年　　1 　　月　　2 　　日
              刑事第二庭  審判長法  官  李雅俐
                                法  官  唐中興
                                法  官  林秉暉
以上正本證明與原本無異。
如不服本判決，應於判決送達後10日內，向本院提出上訴狀 (須
附繕本)。
告訴人或被害人對於判決如有不服具備理由請求檢察官上訴者，
其上訴期間之計算係以檢察官收受判決正本之日期為準。
中　　華　　民　　國　　96　　年　　1 　　月　　4 　　日
                                書記官  梁高賓
參考法條：
中華民國刑法第330條
犯強盜罪而有第321條第1項各款情形之一者，處7年以上有期徒刑
。
前項之未遂犯罰之。
